臺灣苗栗地方法院民事判決　　　　　　　　　　　　　九十二年度訴字第二一二號
　　原　　　告　甲○○
　　被　　　告　丙○○
　　　　　　　　乙○○
　　右二人共同
　　訴訟代理人　陳淑芬律師
右被告等因過失傷害事件，原告提起刑事附帶民事訴訟請求損害賠償（九十一年度交
簡附民字第二八號），經本院刑事庭移送前來，本院於民國九十三年八月二十三日言
詞辯論終結，判決如下：
    主    文
被告丙○○應給付原告新臺幣貳拾捌萬捌仟壹佰陸拾參元，及自民國九十一年十二月
七日起至清償日止，按年息百分之五計算之利息。
原告其餘之訴駁回。
訴訟費用由被告丙○○負擔百分之二十四；餘由原告負擔。
本判決第一項得假執行；但被告丙○○如以新臺幣貳拾捌萬捌仟壹佰陸拾參元為原告
預供擔保後，得免為假執行。
原告其餘假執行之聲請駁回。
    事    實
甲、原告方面
壹、聲明：
一、被告應給付原告新臺幣（下同）一百十九萬五千四百三十八元，及自起訴狀繕本
    利息。
二、願供擔保請准宣告假執行。
貳、陳述略以：
一、被告丙○○於九十年五月七日下午，駕駛車牌號碼：ＬＭ─八一一五號自小客車
    ，沿苗栗縣頭份鎮○○路由北向南行駛，原應注意汽車行駛至交岔路口，不得占
    用來車道搶先左轉，且應注意車前狀況，隨時採取必要之安全措施，而依當時天
    候晴、日間自然光線、柏油路面、路面乾燥、無缺陷、無障礙物及視距良好等情
    形，又無不能注意之情事，於同日下午十七時四十分許，行經苗栗縣頭份鎮○○
    里○○路欲左轉入中華路一四一二巷口時，占用來車道搶先左轉，且未注意車前
    狀況，適有由訴外人陳玉芸駕駛車牌號碼：ＢＸＺ─九一七號機車搭載原告甲○○，沿中華路由南向北行駛，致兩車於苗栗縣頭份鎮○○里○○路一四一四號前
    發生碰撞，而使原告受有左側股骨開放性骨折、頭部挫傷併腦腫等傷害，而被告
    乙○○為上開自小客車之車主，為此依民法第一百八十八條、第一百八十四條之
    規定提起本件訴訟，請求被告負連帶損害賠償責任。
二、被告自應賠償原告所受損害如下：
（一）醫療費：共計十萬六千四百三十元。
（二）手術後美容膠、透氣膠費：三百二十五元。
（三）來往醫院交通費：五千三百元。
（四）往來法院交通費：九千零二十元。
（五）看護費及拐杖費部分︰十八萬零三百九十八元。
（六）診斷證明書費部分︰一千四百四十元。
（七）去疤藥膏、住院雜費、住院伙食費、營養補助費部分︰共計三萬二千五百二十
      四元。
（八）工作損失部分︰原告此部分主張，係按基本工資每月一萬六千五百元，計算原
      告高職畢業九十年六月二十四日起至九十二年十二月三十日止，共計求償四十
      六萬元等語（見卷二第五十九頁）。
（九）慰撫金：原告因被告丙○○之上開過失，行動不便，身心飽受煎熬，爰請求慰
      撫金四十三萬元。
參、證據：提出判決書、診斷證明書、成績單、收據、發票、財產清單等件為證，並
    聲請函詢國華產物保險股份有限公司。
乙、被告方面
壹、聲明：駁回原告之訴及假執行之聲請。
貳、陳述略以：
（一）事故發生後，臺灣苗栗地方法院檢察署函請臺灣省竹苗區車輛行車事故鑑定委
      員會、臺灣省車輛行車事故覆議鑑定委員會、中華民國車輛交通事故鑑定技術
      研究學會鑑定肇事責任，均無法鑑定肇事責任歸屬，且事故發生當時，被告係
      綠燈轉為紅燈左轉，並無過失，而原告由訴外人陳玉芸搭載，陳玉芸對原告之
      傷害及車輛受損，應負擔二分之一之責任，被告以陳玉芸駕駛機車行為擴大其
      生活範圍，應承擔陳玉芸與有過失二分之一。
（二）原告僅能請求六萬七千九百七十四元，復應扣除應負擔陳玉芸二分之一之過失
      ，為三萬三千九百八十七元。另車牌號碼：ＬＭ─八一一五號自小客車雖為被
      告乙○○所有，但為被告丙○○所使用，故就因上開車禍所致修理費五千三百
      五十元主張抵銷。
參、證據︰提出筆錄、鑑定意見、分析表、設置規則、判決、明細表影本等件為證。
丙、本院依職權調取九十二年度交簡上字第六號確定判決刑事卷宗。
    理    由
壹、原告主張︰被告丙○○於九十年五月七日下午十七時四十分許，駕駛車牌號碼：
    ＬＭ─八一一五號自小客車，沿苗栗縣頭份鎮○○路由北向南行駛，行經頭份鎮
    ○○里○○路欲左轉入中華路一四一二巷口時，適有由陳玉芸駕駛車牌號碼：Ｂ
    ＸＺ─九一七號機車搭載原告，沿中華路由南向北行駛，兩車於頭份鎮○○里○○路一四一四號前發生碰撞，使甲○○受有左側股骨開放性骨折、頭部挫傷併腦
    腫之傷害，被告丙○○因此經本院九十二年度交簡上字第六號判決過失傷害罪處
    有期徒刑四月（得易科罰金）確定在案，而原告之父李國璋已為上開機車之強制
    責任險領得五萬六千三百二十六元等節，為兩造所不爭執（見卷二第一百二十九
    、一百三十頁本院爭點整理兩造不爭執之事項），復有原告提出與其所述相符、
    被告二人不爭執其為真正之診斷證明書、收據、發票等件為證，並經本院依職權
    調閱上開刑事卷宗核閱屬實，應堪信為真實。然被告則以︰原告於事故發生當時
    係乘坐訴外人陳玉芸駕駛之上開機車，因陳玉芸超速駕駛，故原告應承擔其使用
    人陳玉芸二分之一之過失責任，而被告乙○○僅將上開自小客車出借給被告丙○○，故不應負責，且原告請求之金額有部分並無必要等語置辯。
貳、經查︰
一、「民法第一百八十八條第一項所謂受僱人，並非僅限於僱傭契約所稱之受僱人，
    凡客觀上被他人使用為之服務勞務而受其監督者均係受僱人」，最高法院著有五
    十七年臺上字第一六六三號判例可資參照。被告乙○○辯稱︰其僅係將上開自小
    客車出借給被告丙○○之事實，為原告所不爭執，而原告復未能舉證證明被告乙○○與被告丙○○間有何僱傭關係，自難僅憑被告乙○○出借上開自小客車予被
    告丙○○之事實，即遽認被告乙○○有何應負責之事由，是原告對被告乙○○部
    分之訴求，應予駁回。
二、原告主張上開車禍完全肇因於被告丙○○之過失等語，而被告丙○○於九十三年
    一月十六日答辯（一）狀表示：「本件事故答辯人亦坦承有過失，惟承認過失並
    不表示答辯人要付百分之百的過失責任」等語（見本院卷一第一百四十四頁被告
    答辯（一）狀第六頁第三、四行），並於本院刑事庭審理中亦承認有過失（見本
    院九十二年度交簡上字第六號刑事卷宗第三十九頁），是被告丙○○就原告之上
    開受傷具有過失無訛，但其提出與有過失之抗辯，故兩造對過失責任之分擔比例
    容有爭議。經查︰
（一）本件事故經臺灣苗栗地方法院檢察署檢察官分送請臺灣省竹苗區車輛行車事故
      鑑定委員會及中華民國車輛交通事故鑑定技術研究學會鑑定，前者覆以︰「無
      法認定何方闖紅燈，本會無法遽予鑑定」等語（見臺灣苗栗地方法院檢察署九
      十年度偵調字第七十八號偵查卷宗第二十一頁），而後者則擬制當時三種不同
      之燈號情形而認︰「Ａ、黃為主因，陳為次因。Ｂ、陳為原因。Ｃ、黃為主因
      ，陳為次因」（見前揭偵查卷宗第二十九至三十一頁），均無法斷定當時雙方
      之過失責任比例。惟被告丙○○迭於上開刑事案件警訊時自承︰「當時路口燈
      號顯示左轉通行，因我車前還有二部自小客車車號不詳，第一部左轉車，另一
      部是迴轉車，當二部車完成動作後我起步加油欲左轉，我當時車時速約二十公
      里，我有顯示左轉方向燈，當時未發現對向有來車，突然對方機車車速很快約
      時速七十至八十公里衝過來，我馬上煞車，就被對方可能煞車不及側撞而來」
      等語（見臺灣苗栗地方法檢察署九十年度偵字第三五九四號偵查卷宗第四頁反
      面），再參照道路交通事故調查報告表，路邊至中央分隔島寬達九點六公尺，
      被告丙○○駕駛之上開自小客車肇事後，停在距路邊三點七公尺（左車頭）、
      四點一公尺（右車頭）處，業已占用來車道約三分之二，可見被告丙○○上開
      起步加油前停放之位置，並未距離肇事後所停放之上開位置甚遠，而應停放在
      其所行進之對向車道上，且其欲左轉時，無論上開機車時速係六十公里或八十
      公里，被告丙○○均應注意卻未發現對向車道有來車，足認本件車禍之發生，
      係因被告丙○○搶先占用來車道，且疏未注意車前狀況所致，本院九十二年度
      交簡上字第六號刑事確定判決亦同此認定。按「汽車行駛至交岔路口，其行進
      、轉彎，應依左列規定：四、左轉彎時，應距交岔路口三十公尺前顯示方向燈
      或手勢，行至交岔路口中心處左轉，並不得占用來車道搶先左轉。六、轉彎車
      應讓直行車先行」，道路交通安全規則第一百零二條第一項第四款、第六款分
      別定有明文，是被告丙○○過失之部分，係占用來車道搶先左轉且疏未注意車
      前狀況等疏失。
（二）依現場道路交通事故調查報告表，現場速限為時速五十公里，陳玉芸自承當行
      行車速度為六十公里等語（見臺灣苗栗地方法院九十年度偵字第三五九四號傷
      害偵查卷宗第十頁正面、第十一頁），被告復未能舉證證明陳玉芸行車時速超
      出六十公里以上，以實其說，故陳玉芸當時行車時速約為六十公里，已超速十
      公里而有過失。按「民法第二百二十四條所謂代理人，應包括法定代理人在內
      ，該條可類推適用於同法第二百十七條被害人與有過失之規定，亦即在適用民
      法第二百十七條之場合，損害賠償權利人之代理人或使用人之過失，可視同損
      害賠償權利人之過失，適用過失相抵之法則」，最高法院著有臺上字第二二○
      一號判例可稽，故原告當時既騎乘陳玉芸所駕駛之上開機車，復未能舉證證明
      陳玉芸當時並無過失，自應承擔其使用人陳玉芸之超速與有過失責任。
（三）本院斟酌被告丙○○及原告使用人陳玉芸上開過失之情節，被告丙○○占用對
      向車道並搶先左轉，無視於來車道行車之路權，且本應禮讓對向直行車輛，自
      應更加注意對向有無來車直行，竟疏未注意而搶先左轉，致造成原告之傷害，
      其違反交通規則情節較為嚴重，應負百分之七十之過失責任，而陳玉芸超速部
      分僅約每小時十公里，過責較小，故原告應自負百分之三十與有過失責任。
三、被告丙○○應負之損害賠償數額︰
（一）醫療費用部分：
      原告主張被告應賠償上開醫療費用，並提出附於本院卷第七十一至八十六頁如
      附表一所示之財團法人為恭紀念醫院醫療費用收據影本三十一件為證，被告不
      爭執其真實性，惟抗辯：應扣除健保支付費用，被告丙○○僅應賠償其中三萬
      三千零九十元等語。按︰「（一）最高法院六十八年臺上字第四二號民事判例
      係針對保險法而為，旨在闡述保險人得代位行使被保險人對於加害人之損害賠
      償請求權時，被保險人即不得再向加害人請求損害賠償，尚難依該判例而謂除
      保險法第五十三條規定之情形外，縱保險法以外之法律有保險人得代位行使被
      保險人之權利之規定，被保險人於受領保險給付後，仍得向加害人請求損害賠
      償。（二）全民健康保險法為保險法之特別法，依特別法優於普通法之原則，
      全民健康保險法第八十二條應優先於保險法第一百三十五條、第一百零三條之
      規定而為適用。從而全民健康保險之被保險人因汽車交通事故，經全民健康保
      險提供醫療給付者，全民健康保險之保險人自得向強制汽車責任保險之保險人
      代位請求該項給付。而依強制汽車責任保險法第三十條規定，於該範圍內，加
      害人或強制汽車責任保險之被保險人之損害賠償責任即因而解免，全民健康保
      險被保險人對於加害人之損害賠償請求權亦因而喪失」（最高法院九十一年度
      臺上字第七七九號判決參照），是被告此部分之抗辯為有理由，原告請求之醫
      療費用部分，在三萬三千零九十元之範圍內為有理由，逾此部分則無理由，應
      予駁回。
（二）手術後美容膠、透氣膠費用部分︰
      原告此部分主張三百二十五元，被告無意見（見卷一第二百三十三頁），此部
      分應予准許。
（三）往來醫院交通費部分︰
      原告此部分主張五千三百元，並提出統一發票影本等件附於本院卷第八十七至
      一百零一頁可稽，被告則抗辯：其中九十年五月十八日並無就醫記錄，故應扣
      除二百元，而僅為五千一百元等語（見卷一第五十四頁），即對「往來醫院交
      通費」之必要性並無爭執，且原告主張九十年五月十八日赴好德中醫診所就診
      ，有原告提出、被告不爭執其為真正之費用明細影本一件附於本院卷第七十頁
      可稽，故原告此部分主張應予准許。
（四）往來法院交通費之部分︰原告此部分主張九千零二十元。惟參以︰「基於被告
      之毀損侵權行為所生之損害請求損害賠償，而原告因其代理人為往返調解訴訟
      進行處所而支出之交通費、因參加調解、訴訟程序所減少之工作收入等損失與
      被告之毀損侵權行為間無從認有直接因果關係之存在，是原告此一部分縱有損
      失，被告亦無賠償之義務」（臺灣嘉義地方法院八十七年度朴簡字一二二號判
      決，參見︰臺灣嘉義地方法院民事裁判書彙編八十七年版第二百四十二至二百
      四十八頁），原告此部分支出與被告丙○○之上開侵權行為間，並無相當因果
      關係，故此部分請求應予駁回。
（五）看護費及拐杖費部分︰原告此部分主張十八萬零三百九十八元，被告陳述並無
      意見等語（見卷一第五十四頁），故應予准許。雖被告嗣後自承應給付原告之
      項目及金額並未包括此一部分（見卷一第二百四十七頁），但其先前業已對此
      部分費用認諾之效力，不因此而受影響，故原告此部分之主張為有理由，應予
      准許。
（六）診斷證明書費部分︰原告主張診斷證明書費用一千四百四十元，並提出被告不
      爭執其為真正之收據影本等件附於本院卷第一百十四、一百十五頁為證，被告
      則認非必要費用。按「因侵權行為致身體受有傷害，訴請賠償義務人賠償損害
      ，法院恆要求賠償權利人提出證明文件，倘出具該證明文件而需支付費用時，
      是項證明書費之支出即難謂與傷害間無相當因果關係，而非不得請求一併賠償
      」（最高法院八十九年度臺上字第二○七○號判決參照），「上訴人因本件車
      禍受傷住院治療所支出之證明書費六百八十元，雖非因侵權行為直接所受之損
      害，惟係被害人為實現損害賠償債權所支出之必要費用，且係因加害人之侵權
      行為所引起，被害人是否不得請求加害人賠償，自非無斟酌餘地」（九十二年
      度臺上字第二六五三號判決參照），是原告此部分主張為有理由，應予准許。
（七）去疤藥膏、住院雜費、輕便雨衣、住院伙食費、營養補助費部分︰原告此部分
      主張共計三萬二千五百二十四元，並提出單據影本等件附於本院卷第一百八十
      一至二百零二頁為證，經核與被告丙○○之上開侵權行為有相當因果關係，而
      為必要且相當者，應予准許。
（八）工作損失部分︰原告此部分主張以每月一萬六千五百元基本工資，計算九十年
      六月二十四日起至九十二年十二月三十日止，共計四十六萬元。被告則否認原
      告此部分請求，但並未爭執上開基本工資之數額。然審閱原告所提出之證據資
      料，除卷一第六十二頁為恭醫院九十年五月二十四日診斷證明書「醫師囑言」
      欄記載：「九十年五月七日入院，行骨折復位及內固定手術，九十年五月十七
      日出院共十一日，宜修養三個月。行動不便需專人照護」等語外，並無其他證
      據足以證明原告於上開出院並休養三月後，仍喪失其工作能力，反而提出九十
      一年十二月至九十二年十一月之扣繳憑單工作薪資證明（見卷二第六十四頁）
      ，是應計算其住院及出院三月內不能工作之損失為三萬九千零五十元，故原告
      主張不能工作之損失部分，在此範圍內為有理由，逾此部分為無理由，應予駁
      回。
（九）慰撫金部分︰爰斟酌被告丙○○之資力（本院卷第六十八、六十九頁財產歸屬
      資料清單參照）、身分（見臺灣苗栗地方法院檢察署九十二年度執字第一三九
      八號第十七、十八頁被告丙○○之學歷、在職證明）、原告受傷害之部位、醫
      療過程中所受之痛苦及後遺，認原告此部分請求以二十萬元為適當。
（十）被告丙○○雖以被告乙○○所有之上開自小客車車損金額主張抵銷，但被告丙○○並非車主，故其非受損害之人，不得主張車輛受損之損害賠償，且原告並
      非駕駛上開機車之人，其並未侵害上開自小客車，故被告丙○○此部分抵銷之
      抗辯，並不足採，應予駁回。至被告乙○○與被告丙○○內部間如何約定分擔
      上開自小客車之車損，尚不能拘束原告，而與本件無關。
（十一）綜上所述，原告所受損害為四十九萬二千一百二十七元，但扣除承擔陳玉芸
        與有過失百分之三十後，為三十四萬四千四百八十九元（小數點以下四捨五
        入，下同）。又原告之父李國璋已因上開車禍，自陳玉芸所駕駛車號：ＢＸ
        Ζ九一七號之機車領得強制責任險五萬六千三百二十六元之事實，為被告所
        不爭執，復有國華產物保險股份有限公司函覆本院之函文一件附於卷二第八
        十七至九十頁可證，按「保險人依本法規定給付之保險金，視為加害人或被
        保險人損害賠償金額之一部分；加害人或被保險人受賠償請求時，得扣除之
        」，強制汽車責任保險法第三十條定有明文，其不因原告所領得之賠償金額
        ，係來自陳玉芸所駕駛之上開機車或被告丙○○所駕駛之上開自小客車所投
        保之強制汽車保險而有差異，故再將原告所領得前述強制汽車保險金額扣除
        後，方為被告丙○○應給付原告之數額，應為二十八萬八千一百六十三元。
四、從而，原告依侵權行為之法律關係請求被告損害賠償，在二十八萬八千一百六十
    三元之範圍內為有理由，逾此部分為無理由，應予駁回，而駁回部分之假執行聲
    請因此失所附麗，應併予駁回。而本件原告勝訴部分，係命被告給付未逾五十萬
    元之判決，依民事訴訟法第三百八十九條第一項第五款之規定，本院應依職權宣
    告假執行，原告就此部分聲請假執行，僅係敦促本院行使職權，爰不另為准駁之
    諭知。又被告雖未聲明願供擔保請准宣告假執行，但本院依民事訴訟法第三百九
    十二條第二項之規定，依職權宣告被告丙○○得預供擔保免為假執行。
五、本件事證已臻明確，兩造其餘攻擊防禦方法及舉證，經核與判決結果無影響，爰
    不另一一論述，併此敘明。
六、據上論結，原告之訴為一部有理由，一部無理由，依民事訴訟法第七十九條、第
    三百八十九條第一項第五款、第三百九十二條第二項，判決如主文。
中　　　華　　　民　　　國　　九十三　　年　　  八  　　月　 　三十一 　日
                                     民事庭審判長法  官 黃佩韻
                                                 法  官 沈佳宜
                                                 法  官 伍偉華
正本證明與原本無異。
如對本判決上訴，請於本判決送達後二十日內向本院提出上訴狀。
                                             法院書記官 鄭永媚
中　　　華　　　民　　　國　　九十三　　年　　  八  　　月　 　三十一 　日
